【裁判字號】    95,交聲,716
【裁判日期】    951012
【裁判案由】    違反道路交通管理處罰條例聲明異議
【裁判全文】
臺灣臺北地方法院交通事件裁定         95年度交聲字第716號
原處分機關  臺北市交通事件裁決所
受處分人    乙○○
上列受處分人因違反道路交通管理處罰條例案件，對於臺北市交
通事件裁決所95年 7月26日所為之處分（原處分案號：北市裁二
字第裁22-AEU323084號），聲明異議，本院裁定如下：
    主  文
異議駁回。
    理  由
一、原處分意旨略以：本件異議人即受處分人乙○○於民國95年
    6月18日凌晨2時42分許，駕駛車牌號碼9773─MS號自用小客
    車，行經台北市○○○路與新生北路口，因拒絕接受酒精濃
    度測試之檢定，原處分機關依修正後道路交通管理處罰條例
    第35條第3項前段、第65條第 1款、第67條第2項前段、違反
    道路交通管理事件統一裁罰標準表之規定，裁處受處分人罰
    鍰新臺幣（下同）6萬元，並吊銷駕駛執照，3年內禁考。
二、異議意旨略以：異議人於上開時、地，遭警攔檢酒測，異議
    人下車後，由員警甲○○進行酒測，異議人配合吹了 3次，
    酒測儀器顯示均為零。員警甲○○要求異議人測試時，口氣
    、態度極差，強行將異議人拖至警車旁，造成異議人左手臂
    有多處擦傷。異議人認為已經 3次酒測均為零，員警要求進
    行第4次酒測，異議人當場對員警表示已吹了3次均為零，為
    何還要進行第4次，異議人並無拒絕酒測之情事等語。
三、按行為後法律或自治條例有變更者，適用行政機關最初裁處
    時之法律或自治條例。但裁處前之法律或自治條例有利於受
    處罰者，適用最有利於受處罰者之規定，行政罰法第 5條定
    有明文。本件裁決之時間為95年 7月26日，此有裁決書在卷
    可稽。而異議人行為後，道路交通管理處罰條例第35條、第
    65條、第67條，業於94年12月28日修正公布，並於95年7 月
    1 日施行。惟修正後之規定於異議人並無不利，依上開規定
    ，自應適用最初裁決時（95年 7月17日）即修正後之道路交
    通管理處罰條例之相關規定，合先敘明。
四、按汽車駕駛人，拒絕接受酒精濃度測試檢定者，處新臺幣 6
    萬元罰鍰，並當場移置保管該車及吊銷該駕駛執照。又汽車
    駕駛人曾依第35條第3項前段規定吊銷駕駛執照者，3年內不
    得考領駕駛執照。修正後道路交通管理處罰條例第35條第 3
    項前段、第67條第2項前段，分別定有明文。
五、訊據異議人固自承於95年 6月17日晚上曾在友人婚禮中飲用
    臺灣啤酒，以及其嗣於同年月18日凌晨 2時42分許，駕駛上
    開自用小客車行經長安東路及新生北路口時，遭警攔檢等情
    不諱，是異議人於酒後駕駛汽車之事實，殆無疑義。惟異議
    人否認其遭警攔檢時拒絕接受酒測檢定，並辯稱: 當日曾作
    3次酒測，且結果均為零云云。惟查:
  (一)證人即執行本件攔檢取締之員警甲○○於本院結證稱: 取締
    過程因為異議人消極的不配合，沒有按照既定的程序，其雖
    嘴巴含住吹頭，但是不吹氣，或只吹少量的氣就轉頭，因此
    ，儀器出現箭頭閃爍，無出現數值，伊在現場自己吹給異議
    人看，證明機器是正常的。但異議人吹3次都是箭頭。取締
    過程中還提供礦泉水給異議人喝，因為已讓異議人拖了快1
    個小時，所以就按拒測，結果異議人坐了計程車就離去等語
    （參本院95年9月1日訊問筆錄）在案。
  (二)參之證人甲○○所提出之取締過程之錄影光碟顯示，異議人
    遭警攔下後，在員警請異議人接受酒測時，異議人不但拒絕
    並用手推員警，在員警詢其是否接受酒測時，異議人更出言
    辱罵員警: 去你媽的。員警告知如再說，要將其銬起來，異
    議人向員警咆哮：銬啊，銬啊。員警向異議人口頭告知時間
    為凌晨2點10分，並請其進行第一次酒測，以及每隔5分鐘會
    再宣讀1次，15分鐘一到，則直接按拒測，罰緩6萬，駕照吊
    銷，車輛代保管等相關規定事項。異議人由另一名路人拉至
    人行道。員警乃再問異議人要不要配合做酒測，並告訴異議
    人已宣讀了其的權利，及異議人只剩2分鐘，2分鐘後再宣讀
    第 2次權利。異議人則拿出其駕照並說：我把駕照放這，我
    去上個廁所。轉身便要離去。員警拉住異議人說：你現在不
    能走，現在要配合我們做酒精測試，如果沒超過，就讓你走
    。後員警第 2次向異議人宣讀權利，異議人則一直稱渠要上
    廁所。員警要異議人趕快配合做酒測。並表示不准異議人上
    廁所之要求，異議人則再度向員警咆哮稱: 你算老幾。員警
    再次對異議人表示如不配合酒測，一句話，其按拒測即可。
    並稱異議人如果喝很多，可以提供礦泉水讓其漱口。但異議
    人一直不願意做酒測，稱渠要上廁所。員警乃告知異議人再
    過3分鐘宣讀第3次權利，然後就按拒測。異議人仍不願意，
    且走向另一名男子，並在一旁撥打電話。員警持續要異議人
    配合做酒精測試，異議人仍不為所動。員警乃向異議人宣讀
    第 3次權利，並表示異議人若不配合，將以拒測開單告發。
    後員警提供礦泉水要給異議人漱口。異議人拿起杯子將水一
    飲而盡後。異議人指著傷處對員警稱伊急著要驗傷，員警說
    ：好啦，你去驗傷啊。後異議人對員警稱：來打，並要員警
    脫掉制服。員警說：幹嘛，嚇都嚇死你。異議人則再出言辱
    罵員警：嚇你媽的雞巴等語。並一直要員警脫掉制服。之後
    另一名員警要異議人趕快配合酒測，異議人不予理會。員警
    詢問異議人是否要簽署確認單，異議人拒絕。另一名員警請
    異議人確認是否喝酒已逾15分鐘以上，異議人回答：沒有。
    接著又問：是否有服用含有酒精成分的物品，如蜂膠、感冒
    糖漿、漱口水。異議人要員警先進行酒測，員警則要異議人
    回答問題，異議人仍要員警先酒測。並表示伊沒有喝酒。員
    警在確認單上記載異議人自稱未喝酒，並要異議人於確認單
    上簽名以確認渠沒有喝酒。異議人看了確認單後於其上簽名
    。員警告知異議人酒測進行程序，並要異議人確認歸零後，
    異議人朝酒測槍吹氣。第 1次測試失敗，員警要異議人吹氣
    不要中斷，並不要以舌頭頂住槍口。接著第 2次測試仍失敗
    ，員警告訴異議人渠吹氣方式錯誤。異議人則稱酒測失敗是
    因酒測槍係員警拿著，而非伊拿著所致。接著進行第 3次測
    試，異議人朝槍口迅速吹了一口氣嘴巴即離開槍口，惟警員
    看了酒測槍後稱異議人並沒有吹氣，儀器不會動，異議人仍
    稱是因為員警拿著的緣故。員警則表示異議人沒有吹氣3到5
    秒鐘。接著員警復將酒測槍歸零，向異議人表示進行第 3次
    測試，異議人爭執是第 2次，另一名員警向異議人表示前面
    測試沒有成功，異議人始願意再進行酒測。異議人又迅速吹
    完一口氣後向員警表示是第 3次，員警則表示測試仍未成功
    ，並稱異議人若消極不配合，則要記載拒測，罰款 6萬元之
    法律效果。異議人稱伊已有接受酒測，員警說：你有吹氣 3
    到 5秒嗎？還有你吹氣球嘴巴是張開的嗎？嗣員警再將酒測
    槍歸零，向異議人表示第 3次測試，異議人吹氣後，員警表
    示測試仍未成功，異議人則說伊有吹氣3到5秒。員警更換槍
    口表示其示範給異議人看如何吹氣。此時，異議人之友人過
    來向員警要求讓異議人休息一下，員警要異議人之友人請異
    議人配合。員警對異議人說明，吹氣酒測槍螢幕上會顯示兩
    個「+」，並示範吹氣。員警問友人3分鐘後是否確定異議人
    會好好吹氣，並稱是異議人最後一次機會，友人回答其保證
    確定，員警答應讓異議人休息，但要求其等不要離開視線。
    3 分鐘到，員警請異議人進行酒測，異議人要求先喝水，員
    警表示之前已讓渠喝過水。異議人又稱伊已測 3次，員警向
    渠表示之前都沒有測成功。異議人拒絕再次測試，員警表示
    要開拒測。員警問異議人要不要測，異議人表示伊已測 3次
    。員警再度問異議人是否要測，若不要，就是拒測。異議人
    仍說伊要喝水，並動手要拿取員警之攝影機，隨即要求回顧
    剛才的攝影內容。員警向異議表示，要回顧，等到法院再說
    。異議人則稱，怕攝影內容被洗掉，所以要先回顧。員警則
    開出拒測單問異議人要不要簽名。異議人拒簽，員警乃在拒
    測單上載明拒簽。後員警問異議人：紅單你也不簽了？異議
    人回說：不簽。接著員警又問：紅單要不要收？異議人回說
    ：不收。員警將紅單收起，並向異議人表示其車輛要代保管
    ，異議人稱可以。最後員警問異議人：看你還很清醒，為什
    麼不測，異議人回說：我幹嘛要測，我才喝半杯啤酒。員警
    將異議人證件交還異議人友人。異議人始行離開等情，亦經
    本院勘驗該錄影光碟並製作勘驗筆錄在卷。其經取締過程，
    核與證人甲○○上開證詞大抵相符，益信證人甲○○之證詞
    可以採信。
  (三)綜合上述，本件異議人既坦承其於遭警取締前確曾飲用酒類
    ，並於酒後駕駛車輛，則依上開規定，員警自得依法對其進
    行酒精濃度測試檢定。而本件員警於取締過程中並已多次告
    知異議人酒精濃度測試標準流程及方法，異議人三番兩次拒
    絕，施延受測時間，前後長達數十分鐘。其雖在最後依員警
    要求進行3次吹氣動作，但因其吹氣動作均未達規定之標準
    ，致測試儀器無法成功顯示酒測值，業據證人甲○○結證在
    案，並有上開錄影光碟可證，其故意不按規定程序吹氣受測
    ，致無法測試，核與拒絕測試無異。是異議人拒絕接受酒測
    之違規事實，已至為明確。至於異議人雖另辯稱: 前 3次測
    試結果均為零云云。惟其並未提出任何證據證明，復與員警
    甲○○之證詞及錄影光碟不符。且由上開錄影光碟顯示，異
    議人在前3 次測試過程中，員警一再重申測試方法，並要求
    異議人必須將氣吹足，且親自示範吹氣方法，異議人則對員
    警之指示回稱: 酒測失敗是因酒測槍係員警拿著，而非伊拿
    著所致等語，由此益認異議人前 3次之吹氣確實未達規定程
    序，而非測試值為零。是異議人此部分之所辯，尚屬無據，
    而無可採信。從而，原處分機關依修正後之道路交通管理處
    罰條例第35條第3項前段、第65條第 1款、第67條第2項前段
    、違反道路交通管理事件統一裁罰標準及處理細則及違反道
    路交通管理事件統一裁罰標準表之規定，裁處受處分人罰鍰
    6萬元，並吊銷駕駛執照，3年內禁考。核無違誤。本件異議
    人之異議為無理由，應予駁回。
據上論斷，應依道路交通案件處理辦法第19條，裁定如主文。
中    華    民    國    95    年    10    月    12    日
                  交通法庭    法  官  李桂英
上正本證明與原本無異。
如不服本裁定應於送達後5日內向本院提出抗告狀。
                              書記官  黃鈴容
中    華    民    國    95    年    10    月    12    日


司法院資訊處製作；財團法人民間司法改革基金會備份。
